臺灣彰化地方法院刑事判決　　　　　　　　　　　　　九十一年度訴字第一六二號
　　公　訴　人　臺灣彰化地方法院檢察署檢察官
　　被　　　告　丁○○
　　指定辯護人　本院公設辯護人乙○○
右列被告因違反毒品危害防制條例案件，經檢察官提起公訴 (九十年度偵字第六九四
四號)，本院判決如左：
    主  文
丁○○幫助販賣第貳級毒品，處有期徒刑參年捌月；又連續幫助施用第壹級毒品，處
有期徒刑壹年，扣案之海洛因伍包（合計淨重零點柒玖公克，另包裝袋伍個）沒收銷
燬之；主刑部分應執行有期徒刑肆年陸月。
丁○○被訴轉讓第壹級毒品部分無罪。
    事  實
一、丁○○明知海洛因與安非他命，分別為公告查禁之第一級毒品及第二級毒品，依
    法均不得轉讓、販賣或施用，竟基於幫助施用第壹級毒品之概括犯意，於九十年
    四月初某日，明知友人丙○○有施用第一級毒品海洛因之情形，且丙○○曾電詢
    其處有無海洛因，遂於當日攜帶海洛因至彰化縣和美鎮○○路四八六巷二七三號
    丙○○住處，先自行以針筒施打海洛因後（其施用第一級毒品之犯行部分，業經
    本院另案以九十一年度訴字第三二號審結），將海洛因放在丙○○住處桌上，任
    丙○○將海洛因取去而幫助其施用；復於同年四月中，承前之幫助犯意，載同丙○○至甲○○所居之彰化縣彰化市櫻山飯店，幫助丙○○在甲○○處無償取得第
    一級毒品海洛因以施用（甲○○所犯轉讓第一級毒品等罪，業經本院另案以九十
    年度訴字第一一０八號審結，現上訴中）。
二、又丁○○於同年四月中某日，明知其友戊○○有施用第二級毒品之習性，當戊○○電詢其處有無安非他命可賣時，答稱會帶同朋友前去戊○○家中等語，遂基於
    幫助販賣第二級毒品及幫助施用第二級毒品之犯意，帶同甲○○前往戊○○位於
    彰化縣彰化市○○街九六巷十七號之住處，由甲○○以每包一千元之價格，販賣
    第二級毒品安非他命與戊○○（甲○○所犯販賣第二級毒品之犯行，業經本院以
    前案另行審結，現上訴中）。嗣因丙○○、戊○○先後因施用第一級毒品及第二
    級毒品經警逮捕，於偵查中為前揭供述始查悉上情，嗣由檢察官指揮員警續行偵
    查，並持搜索票前往丁○○所居住之彰化縣彰化市○○里○○路十七號執行搜索
    ，扣得第一級毒品海洛因五小包（各計淨重零點七九公克）、電子磅秤一台，始
    知上情。
三、案經彰化縣警察局彰化分局報告臺灣彰化地方法院檢察署檢察官偵查起訴。
    理  由
壹、有罪部分
一、犯罪事實一部分：
    訊據被告丁○○固不否認有於上述時、地，前往丙○○住處施用海洛因，有把海
    洛因放在丙○○住處桌上，被丙○○拿去施用，且其有載同丙○○到櫻山飯店施
    用海洛因之事實，惟其矢口否認有幫助丙○○施用第一級毒品海洛因之犯行，辯
    稱：第一次到丙○○家，伊因施用海洛因睡著了，伊把海洛因放在桌上，是丙○○自行取走海洛因施用的；第二次伊載丙○○到櫻山飯店，當時海洛因已放在飯
    店桌上，是丙○○自行拿海洛因來用的，與伊無關云云。惟查：被告於上述時、
    地幫助丙○○施用海洛因之犯罪事實，業據證人丙○○於警訊、偵查及本院審理
    時，多次結證明確，核其就此二次由被告幫助其施用海洛因之犯行，均證述：九
    十年四月初，伊先問丁○○有無海洛因，丁○○就到伊家施用，後來丁○○睡著
    了，伊就自行拿來施用；另一次在同年四月中，伊先電話與丁○○約好要去施用
    海洛因，丁○○就載伊到櫻山飯店，當時海洛因已放在桌上，丁○○說「東西」
    在桌上，伊就自行拿來施用等語（見本院九十一年二月二十五日、三月十八日及
    四月八日筆錄），其證詞前後均大致相符，且與被告前之供詞相比照，亦出入不
    大，又被告並不否認知曉丙○○有施用海洛因之情形，則其竟帶海洛因到證人丙○○家中施用，並把海洛因放在桌上，後又帶丙○○到櫻山飯店施用海洛因，此
    雖無法依此直接採為認定被告有轉讓海洛因或幫助甲○○轉讓海洛因與丙○○之
    依據，但已足認證人丙○○前證說係先與被告約好要施用海洛因之詞應非虛假，
    是衡諸被告明知證人丙○○有施用海洛因之情形，卻又帶海洛因到丙○○家施用
    或載同丙○○到櫻山飯店取用海洛因，其幫助丙○○施用海洛因之意甚明，則其
    前之所辯，無非是為己卸責之詞，無可採信。此外，復有海洛因五包扣案可相佐
    證，而該海洛因經送法務部調查局鑑定後，確認係海洛因無誤，有該局出具之鑑
    定通知書一紙附卷可參，是被告此部分連續幫助施用第一級毒品之犯行堪予認定
    。
二、犯罪事實二部分：
    訊據被告丁○○並不否認有於九十年四月中，帶同甲○○到戊○○住處施用安非
    他命之事實，惟其矢口否認有幫助甲○○販賣安非他命與戊○○之犯行，辯說：
    伊係與甲○○等四、五個朋友一同到戊○○家施用安非他命，伊等係自行帶安非
    他命去施用，並未介紹甲○○賣安非他命給戊○○云云。然查：被告於上述時、
    地，帶同甲○○前去證人戊○○家中，由甲○○以一千元之代價販賣安非他命一
    包與戊○○之事實，業據證人戊○○自警訊、偵查及本院審理時，多次結證詳細
    ，其明白證稱：九十年四月中，伊想買安非他命，遂打電話問被告有無安非他命
    ，被告說他會帶一位朋友來伊家，後來被告就帶甲○○來，伊以一千元之代價向
    甲○○買了一包安非他命等等（見九十四年四月四日、四月八日筆錄），其對被
    告如何帶同甲○○到伊家中販賣安非他命給伊之時間、地點、交易金額及數量等
    細節，均證述歷歷；被告亦不否認確有於上述時、地，帶同甲○○到戊○○家施
    用安非他命等情，核與證人甲○○於本院審理時證述：伊確有於九十年四月間，
    與被告等人到戊○○家中施用安非他命之事實，大致相符，顯見證人戊○○指證
    被告有於上述時、地，帶甲○○到其家中之基本事實，應非虛假，惟應探究的是
    ，被告帶甲○○到戊○○家中，究係僅為與戊○○等人一同施用安非他命，或是
    有幫助販賣安非他命與戊○○之事實，本院認以：施用安非他命係屬違反毒品危
    害防制條例第十條第二項之施用第二級毒品之犯行，大凡吸毒之人，均恐日後遭
    人指證，理會自尋密處以暗中為之，又怎會邀集多人一同吸食，此豈不是會自暴
    其犯行與他人得知？是被告前之所辯，顯與常理不合，而難採信，應以證人戊○○所證較屬可採，而甲○○係透過被告之介紹而販賣安非他命與戊○○之事實，
    另經本院以九十年度訴字第一一０八號刑事判決，認定甲○○有罪明確。是被告
    此部分幫助販賣及幫助施用第二級毒品之犯行堪予認定，應與前述幫助施用第一
    級毒品犯行部分，併依法予以論科。
三、核被告丁○○所為，係犯毒品危害防制條例第四條第二項、第十條第二項、刑法
    第三十條第一項幫助販賣及幫助施用第二級毒品罪、毒品危害防制條例第十條第
    一項、刑法第三十條第一項幫助施用第一級毒品罪。被告丁○○先後二次幫助施
    用第一級毒品，時間緊接，所犯構成要件相同，顯係基於概括犯意為之，應依連
    續犯之規定論以一罪，並依法加重其刑。其一行為同時犯幫助販賣與幫助施用第
    二級毒品二罪，應從一重之幫助販賣第二級毒品罪處斷；公訴人漏未就被告幫助
    施用第二級毒品之犯行予以起訴，惟此與前揭起訴有罪部分，有想像競合之裁判
    上一罪關係，本院自應併予審判。又被告丁○○所犯前述幫助販賣第二級毒品、
    連續幫助施用第一級毒品之犯行間，犯意個別，方法有殊，應分論併罰之。再公
    訴人於起訴書證據並所犯法條欄內雖依證人丙○○之證詞，認定被告曾三次幫助
    丙○○取得海洛因以施用，然證人丙○○於本院審理時，就被告幫助其取得海洛
    因之次數，前後反覆，且其原所供被告第三次幫助其施用海洛因之情節亦欠明確
    ，又其於本院九十一年四月八日最後一次傳訊時，僅明確肯認有犯罪事實欄所載
    二次幫助之事實，自不能依其前後不一致之指證而推認被告尚有第三次幫助證人
    施用海洛因之事實，因公訴人認此部分與前述起訴有罪部分有連續犯之裁判上一
    罪關係，自不另為無罪之諭知。其所犯前揭二罪，均係幫助他人犯罪，應依法減
    輕其刑，並先加後減之。爰審酌被告犯罪之動機、目的、方法、手段、品行，其
    不僅自己有吸毒之惡習，更幫助他人販賣毒品或施用毒品，其行為與販賣毒品在
    本質上及影響上，並無不同，對社會所生危害難謂輕微，及其犯後供詞避重就輕
    ，態度不佳等一切情狀，分別量處如主文所示之刑，並定其應執行之刑，以示懲
    儆。扣案之第一級毒品海洛因請依法宣告沒收銷毀之；至所扣之電子磅秤一個，
    難認與本件犯行有何直接之關連，自不應併予宣告沒收，附此敘明。另查被告於
    本院九十年度訴字第一一０八號甲○○被訴違反毒品危害防制條例案中，於九十
    年十二月二十六日做證時，曾結證其曾帶安非他命給甲○○施用（見該卷第一五
    二頁），此之所證，是否涉犯轉讓第二級毒品之犯行，未具起訴，應另行向檢察
    官舉發，併此敘明。
貳、無罪部分
一、公訴意旨另以：被告丁○○自九十年四月初起至同年五月初止，在甲○○未提供
    毒品之時，連續無償轉讓第一級毒品海洛因與丙○○使用，因認被告尚涉犯毒品
    危害防制條例第八條第一項轉讓第一級毒品之犯嫌等語。
二、公訴人以被告丁○○涉犯前述犯行，無非係以證人丙○○之證詞及所扣海洛因五
    包為其認定之依據。然訊據被告丁○○堅決否認有無償轉讓海洛因與丙○○施用
    之事實，辯稱：伊曾帶海洛因到丙○○家中吸食，有把海洛因放在桌上，係丙○○自己把海洛因拿來吸的；又伊固有帶丙○○到櫻山飯店，然當時海洛因已放在
    桌上，是丙○○自行取用的，與伊無關等等。
三、按犯罪事實應依證據認定之，無證據不得推定其犯罪事實，又不能證明被告犯罪
    者，應諭知無罪之判決，此於刑事訴訟法第一百五十四條及同法第三百零一條第
    一項分別定有明文。
四、經查：公訴人於起訴書犯罪事實欄中，固有記載被告丁○○曾於九十年四月初到
    同年五月初止，連續無償轉讓海洛因與丙○○施用之事實，然其就被告如何轉讓
    海洛因與丙○○之過程、次數及地點，均未指明，則其此之起訴究何所指，實難
    認定；若公訴人係指證人證人丙○○於警訊、偵查及本院初次審理時，多次證稱
    被告有於九十年四月間，無償轉讓海洛因與其施用等詞，然此部分因丙○○後於
    本院審理時已改口稱：九十年四月初，伊電詢被告有無海洛因，被告就帶海洛因
    到伊家施用，後來被告睡著了，伊自行把放在桌上之海洛因拿來用；同年四月中
    ，被告載伊到櫻山飯店，當時海洛因放在桌上，被告說東西在桌上，伊就自行拿
    來用等語，則其情形應係原起訴犯罪事實之幫助施用海洛因部分，因依丙○○所
    述過程，被告並無明確交付海洛因與丙○○之積極行為，是本院依其此之證詞，
    認定被告應係幫助丙○○施用第一級毒品，已如前述，依罪疑惟輕之法理，自不
    能依此推認被告尚有轉讓海洛因與丙○○之事實。是公訴人所舉之證據並不足以
    認定被告有罪，本院亦查無其他事證足認被告有此部分之犯行，依法自應另為無
    罪之諭知。
參、據上論斷，應依刑事訴訟法第二百九十九條第一項前段、第三百零一條第一項，
    毒品危害防制條例第四條第二項、第十條第一項、第二項、第十八條第一項前段
    、刑法第十一條前段、第三十條第一項、第二項、第五十六條、第五十五條、第
    五十一條第五款，判決如主文。
本案經檢察官林依成到庭執行職務。
中      華      民      國      九十一      年      四    月  二十五    日
                                臺灣彰化地方法院刑事第一庭
                                    法      官  葛永輝
右正本證明與原本無異。
如不服本判決，應於判決送達後十日內向本院提出上訴狀( 須附繕本 )。
                                    法院書記官  施惠卿
中      華      民      國      九十一      年      四    月  二十九    日
毒品危害防制條例第四條                                              製造、
運輸、販賣第一級毒品者，處死刑或無期徒刑；處無期徒刑者，得併科新臺幣一千萬
元以下罰金。
製造、運輸、販賣第二級毒品者，處無期徒刑或七年以上有期徒刑得併科新臺幣七百
萬元以下罰金。
製造、運輸、販賣第三級毒品者，處五年以上有期徒刑，得併科新臺幣五百萬元以下
罰金。
製造、運輸、販賣專供製造或施用毒品之器具者，處一年以上七年以下有期徒刑，得
併科新臺幣一百萬元以下罰金。
前四項之未遂犯罰之。
毒品危害防制條例第十條：
施用第一級毒品者，處六月以上五年以下有期徒刑。
施用第二級毒品者，處三年以下有期徒刑。
毒品危害防制條例第十八條：
查獲之毒品及專供製造或施用毒品之器具，不問屬於犯人與否，均沒收銷燬之。但合
於醫藥或研究之用者，得不予銷燬。
前項合於醫藥或研究用毒品或器具之管理辦法，由法務部會同行政院衛生署定之。
